【裁判字號】    98,交聲更(一),8
【裁判日期】    981224
【裁判案由】    違反道路交通管理處罰條例聲明異議
【裁判全文】
臺灣基隆地方法院交通事件裁定     98年度交聲更(一)字第8號
移送機關即  交通部公路總局臺北區監理所基隆監理站
原處分機關
異  議  人  丙○○
即受處分人
上列異議人即受處分人因違反道路交通管理處罰條例案件，對於
交通部公路總局臺北區監理所基隆監理站於中華民國98年6月18
日所為之處分（原處分案號：基監字第裁42-RB0000000號），聲
明異議，經本院於98年7月31日以98度交聲字第204號裁定異議駁
回，受處分人不服，提起抗告，經臺灣高等法院於98年10月13日
以98年度交抗字第2341號裁定撤銷原裁定發回本院，本院更為裁
定如下：
    主  文
異議駁回。
    理  由
一、原處分意旨略以：異議人即受處分人（下稱異議人）丙○○
    於民國（下同）98年5月31日17時25分許，駕駛車牌號碼HR-
    1388號自小客車，行經基隆市○○路與水源路交叉路口，因
    「駕車行經有燈光號誌管制之交岔路口闖紅燈」違規，經基
    隆市警察局第三分局執勤員警當場攔停製單舉發，異議人於
    舉發通知單上所載應到案日期98年6月15日前向原處分機關
    提出申訴，嗣原處分機關仍認異議人有上開違規行為，乃依
    道路交通管理處罰條例第53條第1項之規定，裁處異議人罰
    鍰新臺幣（下同）2,700元，並依同條例第63條第1項第3款
    （原裁決書漏引「3款」）規定，記違規點數3點等語。
二、異議意旨略以：伊駕駛HR-1388車輛行經水源路與源遠路口
    ，駕車上行方向號誌當時亮綠燈，經伊當時反應可左轉或直
    行，因伊每星期需要經過該段路口數次，知道有亮右箭號不
    可左轉只能直行，因當時前方有輛機車慢行不知要左轉、右
    轉或直行，伊深怕該機車臨時右轉會有危險，故輕按喇叭聲
    兩聲警示表示後方有來車，並超越前方機車後，經水源路行
    駛至源遠路口聽到有警察吹笛聲，看車後視鏡有一輛警機車
    ，即靠路邊停車出示證件，該警員林銘興先生告知剛才伊在
    路口闖紅燈左轉，伊告知員警剛才是看到綠燈左轉，同車上
    有人證證明，並當下請員警到水源路口上行一起查看燈號，
    但該員警堅持看認伊闖紅燈，伊仍告訴員警伊從水源路上行
    過來，係亮綠燈左轉無誤，員警激動並拿起錄音機錄音，經
    伊百般請員警要冷靜確認，員警說那違規事項改未依號誌行
    駛罰金較少，但是伊無違規為何要被開單，警員宣稱罰單已
    開，可開未依號誌可繳納較少金額，警局當時有多名警員同
    在。故隔天伊隨即到基隆監理所請求申訴裁定，伊當天並沒
    有闖紅燈云云。
三、按汽車駕駛人，行經有燈光號誌管制之交岔路口闖紅燈者，
    處新臺幣1,800元以上5,400元以下罰鍰；汽車駕駛人有上開
    違規情形，除依原條款處罰鍰外，並記違規點數3 點，道路
    交通管理處罰條例第53條第1 項、第63條第1 項第3 款分別
    定有明文。
四、本件異議人於98年5月31日17時25分許，駕駛車牌號碼HR-13
    88號之自小客車，行經基隆市○○路與水源路交叉路口之事
    實，異議人固不爭執，惟矢口否認有何闖越紅燈之違規行為
    ，並以前揭言詞置辯。經查：
  (一)異議人於為警舉發前係駕車沿水源路由基隆中學、礦工醫院
    之方向往暖暖方向行駛，其本欲左轉行至源遠路之涵洞，但
    於行經水源路與源遠路交叉路口處時，警員林銘興正站在源
    遠路口，其面向基隆中學、礦工醫院之方向，認異議人有闖
    越紅燈違規左行至源遠路，故予以舉發。本件之爭點首應釐
    清水源路之燈號時相變化為何，次再釐清異議人是否確實有
    闖紅燈之情事。
  (二)經本院當庭勘驗異議人於前次審理中所提出之光碟片，其結
    果為：(1)98年6月1日10點之畫面部分：畫面出現之道路位置
    為水源路往暖暖方向，箭頭綠燈直行之燈號約40秒，之後轉
    為圓型綠燈，約15秒，對向車輛均停止行徑，之後轉黃燈，
    約2秒，之後轉紅燈約1秒，再轉回箭頭綠燈直行之燈號。該
    燈號由左至右的排列為紅燈、黃燈、圓型綠燈、直行綠色箭
    頭。(2)勘驗98年6月11日18點之畫面：所拍攝之方向應係拍
    攝者站在源遠路分隔島上，往礦工醫院方向拍攝，號誌燈為
    3個燈號，由左至右為紅、黃、綠燈。當燈號顯示綠燈時，
    水源路要往源遠路方向的車輛是停止的，但是仍然可以往暖
    暖方向直行水源路，綠燈30秒後，黃燈2秒，之後轉為紅燈
    ，紅燈時，水源路往源遠路涵洞方向之車輛才可以通行等情
    （見本院98年12月7日訊問筆錄第3、4頁）。且證人陳林華
    於前次審理中證稱：「若要從水源路左轉到源遠路，要看到
    圓形綠燈才可左轉，只看到箭頭不可以左轉，因為箭頭是直
    行的指示，98年6月6日伊去維修時，需圓形路燈與箭頭燈同
    時亮時才可以左轉」等語（見98年度交聲字第204號卷第30
    、31頁），故堪認於警員舉發時，水源路之燈號變化為箭頭
    綠燈代表直行水源路、圓形綠燈代表可左行至源遠路。然證
    人林銘興於前次審理中卻陳稱：「因為它是四個時相的號誌
    燈，必須最左與最右的燈號均呈現綠燈的狀態才可以左轉到
    源遠路涵洞內」等詞（見同上卷第29頁），此應非案發時之
    燈號時相變化，其所言恐因事後燈號之時相又做調整，才為
    上開陳述。況本院當庭播放異議人所提出之上開光碟片後，
    證人林銘興對此證稱：「我當時作證是以一般多時向號誌燈
    的一般情形而為陳述，並不是我實際看到的情形，因為那邊
    的號誌我沒有看到」等語（見本院98年12月7日訊問筆錄第4
    頁）。是以，本件應可先認定於警員舉發時，行駛在水源路
    之車輛若欲左行至源遠路時，需見圓形綠燈燈號亮起，始可
    通行，若僅見到箭頭綠燈仍不可左轉行至源遠路，因箭頭綠
    燈亮起時，係水源路車輛直行之燈號。
  (三)雖證人林銘興於舉發異議人時，因所站位置處於源遠路上，
    並未看見異議人所行之水源路號誌之變化，然其仍認定異議
    人確實闖紅燈，而於本院中仍再度具結證稱：伊當時站在異
    議人所繪現場圖上標示「警員路過」的位置（即源遠路上、
    面向基隆中學、礦工醫院方向），依照伊所站的位置，雖看
    不到異議人那方之燈號，只能看到源遠路從萬瑞下來往礦工
    醫院的燈號，而當時所亮的燈號是綠燈。當時是假日，視線
    良好，異議人按2聲喇叭，因為他前方停了2輛機車，示意要
    請機車讓他能往源遠路方向行駛，但因為水源路（幹線）往
    礦工醫院的燈號是綠燈，所以我認為異議人往源遠路的方向
    應該是紅燈，所以才會攔下異議人的車。異議人前面的機車
    應該超過停止線，還在路口等紅燈，機車並沒有行駛，伊當
    時還叫異議人看一下，所有的車子都停在那邊沒有行駛，後
    面有很多車輛，只有異議人一台車違規。伊依照異議人轉到
    源遠路時，往礦工醫院的水源路燈號是綠燈，而判斷異議人
    行車方向的燈號應該紅燈。伊在異議人按喇叭時，就有注意
    到異議人前面有2部機車在等著過涵洞，他們都沒有走，為
    何異議人要按喇叭示意他們要讓路，所以伊就觀注異議人的
    動態前後大約5秒鐘，並確定水源路往礦工路幹線之綠燈，
    有一些車輛在行駛，確定異議人違規才會攔下來，並且開單
    。伊擔任警察約21年，交通舉發案件一個月大約25件左右等
    語（見本院同上訊問筆錄第3、4、9至11頁）。次查，由本
    院上開勘驗光碟結果(2)可知，水源路往礦工醫院之交通號誌
    燈為3個燈號，由左至右為紅、黃、綠燈。當燈號顯示綠燈
    時，水源路要往源遠路方向的車輛是停止的，不能通行，若
    水源路往礦工醫院之燈號變換為紅燈時，水源路往源遠路涵
    洞方向之車輛才可以通行；故斷無可能水源路往礦工醫院方
    向之燈號及水源路往源遠路之燈號同時為綠燈（否則極易發
    生兩向車輛相撞之危險）。是以，雖證人林銘興並未親見異
    議人所行駛於水源路之燈號為何，然依照其多年之經驗判斷
    ，其見水源路往礦工醫院方向之燈號為綠燈，認定水源路往
    源遠路不可能為綠燈，而予以舉發異議人有闖紅燈之情事，
    且其於異議人對前方機車鳴按喇叭後，即一直關注異議人之
    行車動態，顯見其舉發過程並無瑕疵。
  (四)雖異議人之子即證人乙○○於本院中證稱：「有看到一個圓
    型大綠燈，因為我太無聊才會去看。我們要通路路口時有看
    到一台機車在找路，腳放下來，不知道他要去那裡，所以爸
    爸有按喇叭，按完喇叭之後，我們就過去了，對向的車子在
    等紅燈，我沒有看到任何車子過去」等語（見本院同上訊問
    筆錄第7頁）。異議人之妻即證人甲○○證稱：「我沒有特
    別注意燈號為何，但我有注意前方的機車，不知道前方的機
    車要往左還是往右的方向行駛，行駛不穩，我先生就按一聲
    喇叭而開過去，開過去之後就聽到警察有吹笛子，要我們靠
    邊停。我確定對向車道剛好沒有車，我當坐在副駕駛座，我
    兒子坐在後座」等語（見本院同上訊問筆錄第5、6頁）。故
    證人乙○○係陳述對向車子正在等候紅燈等詞，然證人甲○
    ○卻證稱：確定對向沒有車輛等詞，故兩人所陳述內容即有
    不同，所言均有瑕疵。又依照證人乙○○、甲○○所述，均
    陳稱異議人所駕之車輛前方正好有機車，異議人對此亦不否
    認，而且證人乙○○並證稱：後來該機車就往旁邊停在那裡
    ，沒有繼續往前開（見本院同上訊問筆錄第8頁）。故假若
    異議人所行方向之水源路當時燈號確實為圓形綠燈，該機車
    當可左轉至源遠路或繼續往前直行，然自異議人左轉至源遠
    路口時，該機車均停在該處並未繼續行駛，應係當時之燈號
    已非屬圓形綠燈，該機車駕駛人為免違規受罰，始停在該處
    ，堪認證人乙○○證稱，通過路口時見所行水源路之燈號為
    圓形綠燈云云，應非實在。
  (五)本件證人林銘興與異議人素不相識，亦無怨隙，當無設詞攀
    誣，濫行舉發之理，本院復查無員警設詞構陷或舉發錯誤之
    事證，並參酌警員執行公務時，本身即受有行政懲處責任之
    監督，且其2次到庭具結作證，更係以刑事責任擔保其證言
    之真實性，其2次關於舉發過程之陳述，均明確翔實，國家
    並以此擔保公務員能忠實執行職務，如無其他證據顯示舉發
    警員有誤認或故意構陷之情事時，應認證人林銘興上開證述
    ，誠屬可採。異議人上開所辯，顯不可採。從而，異議人有
    於上述時、地違規闖越紅燈一事應堪認定，本件事證明確，
    應依法論處。
  (六)綜上所述，是原處分機關依前述道路交通管理處罰條例、違
    反道路交通管理事件統一裁罰基準表規定，裁處異議人罰鍰
    2,700元，並記違規點數3點，核無違誤。本件異議人之異議
    為無理由，應予駁回。
五、據上論斷，應依道路交通案件處理辦法第19條，裁定如主文
    。
中    華    民    國    98    年    12    月    24    日
                  交通法庭法    官  鄭培麗
以上正本證明與原本無異。
對於本件裁定如有不服，應於送達後5日內， 向本院提出抗告書
狀，敘述抗告之理由，抗告於臺灣高等法院。
中    華    民    國    98    年    12    月    24    日
                          書 記 官  湯惠芳

司法院資訊處製作；財團法人民間司法改革基金會備份。
